臺灣臺中地方法院刑事判決　　　　　 96年度中簡上字第194號
上　訴　人　乙○○
即　被　告
　　　　　　　　　　國民
上列上訴人因詐欺案件，不服本院臺中簡易庭95年度中簡字第36
64號中華民國95年12月21日第一審簡易判決（聲請簡易判決處刑
案號：95年度偵字第 26829號），提起上訴，本院管轄第二審之
合議庭判決如下：
    主  文
上訴駁回。
    犯罪事實
一、乙○○明知金融機構帳戶之存摺及提款卡係供自己使用之重
    要理財工具，關係個人財產、信用之表徵，且可預見存摺、
    提款卡及其密碼如交予他人使用，而未加以闡明正常用途，
    極易被利用為與財產有關之犯罪工具，更使犯罪難以查緝，
    竟因缺錢花用，經由報紙廣告得知可以出賣金融機構帳戶資
    料方式牟利，即不顧他人可能遭受財產上損害之危險，而基
    於縱若其金融機構帳戶被利用作為遂行他人詐欺取財之行為
    使用，亦不違背其本意之幫助犯意，先於民國95年 7月24日
    ，至中國國際商業銀行沙鹿分行（以下簡稱中國國際商銀）
    申請設立帳號：00000000000 號之帳戶後，即於翌日即同年
    月25日，在臺中市○○路某處，以新臺幣（下同）2 千元之
    價格，將上開銀行帳戶之存摺、提款卡交付予某不詳姓名年
    籍之成年男子，同時告知該成年男子其提款卡密碼，而容任
    他人使用上開銀行帳戶以遂行詐欺取財之犯罪。嗣該名不詳
    年籍之成年男子取得乙○○上開銀行帳戶後，即意圖為自己
    不法之所有，先化名為「嘟嘟」，於95年7月25日下午4時許
    ，透過網路電話與甲○○聊天後，即表示想進一步認識甲○
    ○，二人因而相約在彰化縣員林鎮火車站前見面，俟甲○○
    依約前往，未見該名女子。而該名不詳姓名年籍成年男子復
    自稱「蔡老闆」而撥打電話給甲○○，並表示若甲○○想與
    「嘟嘟」出遊，必須先確認甲○○金融機構帳戶內是否有錢
    與甲○○是否為警察身分等事宜，故須要甲○○持其金融機
    構提款卡至自動櫃員機按指示操作以為確認云云，致甲○○
    陷於錯誤，遂至合作金庫銀行設置於某處之自動櫃員機，按
    該不詳姓名年籍成年男子之指示操作後，誤將其所有帳戶內
    之存款2983元匯出至乙○○上開銀行帳戶中；嗣該該不詳姓
    名年籍成年男子又以電話聯絡甲○○，接續佯稱：因甲○○
    輸入錯誤，致其公司價值250萬元之系統無法運作，要求甲
    ○○使用另一存款超過5千元之帳戶之提款卡來取消此一錯
    誤之動作云云，致甲○○又陷於錯誤，而向其友人林建豪借
    得其金融機構帳戶之提款卡，再至華南銀行設置於某處之自
    動櫃員機，依該不詳姓名年籍成年男子之指示操作後，誤將
    林建豪所有帳戶內之存款29029元匯至乙○○上開銀行帳戶
    中；該不詳姓名年籍成年男子接續去電甲○○佯稱：操作仍
    有錯誤，必須經由一職務為襄理之人員來處理云云，甲○○
    乃依所留電話聯絡後，始驚覺受騙，而報警循線查獲。
二、案經甲○○訴由彰化縣警察局員林分局報告臺灣彰化地方法
    院檢察署呈請臺灣高等法院臺中分院檢察署檢察長令轉臺灣
    臺中地方法院檢察署檢察官偵查後聲請簡易判決處刑。
    理  由
一、上訴人即被告（下稱被告）乙○○經合法傳喚未到，惟上揭
    犯罪事實，業據被告於警詢、偵查中均坦承不諱（見臺灣彰
    化地方法院檢察署95年度偵字第9443號偵查卷宗【以下簡稱
    偵卷】第4至7頁、臺灣臺中地方法院檢察署95年度偵字第26
    829 號偵查卷宗第4、5頁），核與證人即告訴人甲○○於警
    訊、偵查中證述因受騙而匯款之情節相符（見偵卷第 8至10
    、20頁），並有被告上開中國國際商銀帳戶之開戶基本資料
    、客戶歷史檔交易明細查詢表各 1份，及告訴人提出之自動
    櫃員機交易明細單2紙（見偵卷第11至14、17頁）在卷足稽
    ，足認被告之自白與事實相符，堪以採信。按刑法上之故意
    ，可分為直接故意與不確定故意（間接故意），所謂「不確
    定故意」，係指行為人對於構成犯罪之事實，預見其發生而
    其發生並不違背其本意者，刑法第13條第2項定有明文；復
    以幫助犯成立之要件，除須有幫助行為外，須行為人有幫助
    之故意，而其故意內涵，除須行為人對其所實施幫助行為有
    違法性之認識或有認識之可能外（構成要件故意或故意責任
    ），尚須對於正犯所實施犯罪行為有具體之認識或有認識之
    可能性，亦即從犯對於正犯所實施之全部犯罪構成要件該當
    性之事實應有所認識或有認識之可能性。衡情任何人均可辦
    理金融機構帳戶存摺使用，是如無正當理由，實無借用他人
    存摺使用之理，而金融機構帳戶存摺亦事關個人財產權益之
    保障，其專有性甚高，除非本人或與本人具親密關係者，難
    認有何理由可自由流通使用該存摺。又一般人均有妥為保管
    及防止他人任意使用之認識，縱特殊情況偶需交付他人使用
    ，亦必深入瞭解用途及合理性，始予提供，且該等專有物品
    如落入不明人士手中，而未加以闡明正常用途，極易被利用
    為與財產有關之犯罪工具，此為吾人依一般生活認知所易於
    體察之常識，而有犯罪意圖者，非有正當理由，竟徵求他人
    提供帳戶，客觀上可預見其目的，係供為某筆資金之存入，
    嗣再行領出之用，且該筆資金之存入及提領過程係有意隱瞞
    其流程及行為人身分曝光之用意，一般人本於一般認知能力
    均易於瞭解，尤其邇來因詐欺取財集團猖獗，報章媒體屢屢
    報導其均以蒐購人頭帳戶作為其詐欺取財供匯款之工具，政
    府並因而於電子或平面媒體廣為宣導防止民眾受騙，被告為
    智慮成熟之成年人，是其應可預見將其上開銀行帳戶之存摺
    、提款卡及其密碼提供他人使用，將幫助他人實施詐欺取財
    犯罪，但仍將其帳戶存摺、提款卡及其密碼交付於該不詳姓
    名年籍成年男子，顯具縱有人以其上開銀行帳戶實施詐欺取
    財之犯罪，亦不違背其本意之幫助意思至明。從而，本件事
    證明確，被告幫助詐欺取財犯行堪以認定，應予依法論科。
二、查該名收購被告上開中國國際商銀帳戶之不詳姓名年籍成年
    男子意圖為自己不法之所有，以如犯罪事實欄所載之詐術，
    使告訴人陷於錯誤，而轉帳匯款至被告上開中國國際商銀帳
    戶內，核其所為，係犯刑法第339條第1項之詐欺取財罪。而
    被告提供其上開銀行帳戶予該不詳姓名年籍之成年男子，作
    為詐騙告訴人之財物所用，主觀上係以幫助之意思，參與詐
    欺取財構成要件以外之行為，為幫助犯，核被告所為，係犯
    刑法第30條第1項前段、第339條第 1項之幫助詐欺取財罪，
    應依同法第30條第 2項減輕其刑。原審認被告罪證明確，依
    刑事訴訟法第449條第1項、第454條第2項，刑法第339條第1
    項、第30條第2項、第41條第1項前段，刑法施行法第1條之1
    第1項、第2項但書，判處被告有期徒刑 3月，並諭知易科罰
    金之折算標準，核其認事用法均無不當，量刑亦稱妥適。被
    告提起上訴，徒言不服原判決，並未具體指摘原判決有何違
    法之處，亦未提出其他有利之證據或辯解，其上訴為無理由
    ，應予駁回。
三、被告經合法傳喚, 無正當理由未於本院審判期日到庭，爰不
    待其陳述逕行判決，附此敘明。
據上論斷，應依刑事訴訟法第455條之1第1項、第 3項、第371條
、第368條，判決如主文。
本案經檢察官丙○○到庭執行職務。
 中　　華　　民　　國　　96　　年　　5    月　　15　　日
　　　　　　　　　刑事第三庭  審判長法　官
                                    法　官
                                    法　官
以上正本證明與原本無異。
不得上訴。
　　　　　　　　　　　　　　　      書記官  陳玉芬
中　　華　　民　　國　　95　　年  　 5    月　　15　　日
